最　高　行　政　法　院　判　決　　　　　　　　　九十三年度判字第一一二六號
　　上　訴　人　尤文豐即田納西汽車旅館
　　訴訟代理人　邱聰安律師
　　　　　　　　李永然律師
　　　　　　　　陳淑芬律師
　　被 上訴 人　財政部臺灣省南區國稅局（承受臺東縣稅捐稽徵處業務）
　　代　表　人　朱正雄
右當事人間因營業稅事件，上訴人對於中華民國九十一年六月十一日高雄高等行政法
院九十年度訴字第一二○七號判決，提起上訴，本院判決如左：
　　主  文
上訴駁回。
上訴審訴訟費用由上訴人負擔。
　　理  由
一、本件上訴人於民國八十三年十月至八十六年十二月間經營汽車旅館業務，收取房
    租共計新臺幣（下同）三一、六五一、七四二元（含稅），於同期間內僅開立發
    票三、八一一、三三○元，其餘二七、八四○、四一二元未依規定開立統一發票
    交付買受人並列為各期銷售額申報繳納，合計逃漏營業稅一、三二五、七三四元
    。案經法務部調查局東部地區機動工作組（下稱東機組）於八十七年四月三日查
    獲，函送查扣之相關帳證通報被上訴人處理。被上訴人乃據以依行為時營業稅法
    第五十一條第三款之規定，追繳所漏稅額一、三二五、七三四元外，並按所漏稅
    額處五倍罰鍰計六、六二八、五○○元（計至百元止）。上訴人不服，循序訴經
    財政部八十八年十一月二十三日台財訴第000000000號訴願決定，將原
    處分撤銷，囑由被上訴人另為處分。嗣經被上訴人重核復查決定仍維持原核定，
    上訴人遂循序提起行政訴訟。
二、上訴人於原審主張：上訴人係個人經營房間出租，收入帳目之記載以個人所有收
    入為總體記帳，旅館出租部分之收入，則以發票存根聯為依據，除旅館出租係營
    業行為外，餘均為農事工資收入、農產品銷售收入等，為免課稅之收入，未開發
    票，所有收入均交由櫃台人員一併入帳，櫃台人員則按日依發票存根數點交現金
    予上訴人，申報營業時，即將發票存根聯交由會計師報稅。被上訴人做為處分之
    證據為東機組檢送之帳冊影本及上訴人未認諾之談話筆錄，其證據薄弱。上開帳
    冊所載包括上訴人個人每日出售荖花、荖葉之收入等，被上訴人未能提出積極證
    據，僅憑上述帳冊全數認係房間出租收入，顯違反「犯罪事實，應按證據認定之
    ，無證據不得推定其犯罪事實」原則，亦違反刑事訴訟法第一百六十一條所定舉
    證原則及最高法院三十年上字第一八三一號判例意旨。為此訴請撤銷訴願決定及
    原處分。
三、被上訴人則以：東機組獲案之帳冊，係經上訴人簽章確認為該商號之營業收入帳
    冊。其帳載營業收入均按月逐日登載「房租收入」甚詳，足認該帳冊所載內容均
    出自上訴人為實際營業收入之紀錄，由其帳冊歸屬及帳載內容以觀，已堪證明本
    件違章之事實，自得採為證據。被上訴人依照該帳冊所載之房租收入，核定上訴
    人之銷售額，洵屬有據，絕非推定而來。被上訴人以前開銷售額與上訴人自行申
    報之銷售額核對後，認定上訴人有漏開統一發票並漏報銷售額情事，予以補稅處
    罰，揆諸行為時營業稅法第三十二條第一頊、第三十五條第一項及第四十三條第
    一項、第五十一條規定，並無不合等語，資為抗辯。
四、原審斟酌全辯論意旨及調查證據之結果，以：按「營業人銷售貨物或勞務，應依
    本法營業人開立銷售憑證時限表規定之時限，開立統一發票交付買受人。．．．
    」「營業人除本法另有規定外，不論有無銷售額，應以每二月為一期，於次期開
    始十五日內，．．．，向主管稽徵機關申報銷售額、應納或溢付營業稅額。．．
    ．」「營業人有左列情形之一者，主管機關得依照查得之資料，核定其銷售額及
    應納稅額並補徵之：．．．四、短報、漏報銷售額者。」及「納稅義務人，有左
    列情形之一者，除追繳稅款外，按所漏稅額處一倍至十倍罰鍰，並得停止其營業
    ：．．．三、短報或漏報銷售額者。」分別為行為時營業稅法第三十二條第一頊
    、第三十五條第一項、第四十三條第一項及第五十一條所明定。又「銷貨時未依
    法開立發票，且於申報當期銷售額時亦未列入申報。按所漏稅額處五倍罰鍰，但
    於裁罰處分核定前已補報補繳稅款及以書面承認違章事實者，處三倍罰鍰。」稅
    務違章案件裁罰金額或倍數參考表亦有明文。本件上訴人於八十三年十月至八十
    六年十二月間經營汽車旅館業務，收取房租三一、六五一、七四二元，於同期間
    內卻僅開立統一發票三、八一一、三三○元，其餘二七、八四○、四一二元則未
    依規定開立發票交付買受人並列為各期銷售額申報繳納，合計逃漏營業稅一、三
    二五、七三四元，案經東機組查獲，並函送查扣之相關帳證通報被上訴人處理，
    經被上訴人審理違章成立，依行為時營業稅法第五十一條第三款之規定，除追繳
    所漏稅款一、三二五、七三四元外，並以上訴人未於裁罰處分核定前補報補繳稅
    款及以書面承認違章事實，乃依上開「稅務違章案件裁罰金額或倍數參考表」規
    定，按所漏稅額處五倍罰鍰計六、六二八、五○○元，此有東機組搜索扣押之田
    納西汽車旅館帳冊影本、臺東縣財稅警聯合查緝執行小組於八十八年一月十九日
    製作之上訴人談話筆錄、上訴人八十三年至八十六年度營利事業所得稅結算申報
    書（損益及稅額計算表）影本、被上訴人八十八年三月九日八八東稅服字第○八
    九二七號函及八十八年四月八日東稅服字第八三五○號營業稅罰鍰處分書等附於
    原處分卷內可稽，自堪認定。上訴人雖以前詞爭執，惟查：依卷附東機組查扣之
    田納西汽車旅館帳冊之記載，有關上訴人之營業收入均按月逐日登載「房租收入
    」，並無荖花、荖葉等農產品銷售收入之會計科目記載其內。且上訴人本人於本
    院調查中關於田納西汽車旅館之住宿費乙節，亦自承：「住宿一千三百元，休息
    六百六十元」等語，故以本件八十三年十月至八十六年十二月期間共一、一八八
    日，田納西汽車旅館共有三十間房間，每間平均住宿費一千三百元，依上訴人自
    行申報之銷售額三、八一一、三三○元計算結果，其住房率僅達八．二三％（計
    算式：[(3,811,330/1188/1300)/30×100%=8.23%]，顯然不合理。惟若依被上訴
    人核定數三一、六五一、七四二元計算，住宿率則達六八．三二％（計算式：[(
    31,651,742/1188/1300)/30×100%=68.32%） ，此與證人卲惠萍於本院調查中到
    庭證述：伊於八十五年間在田納西汽車旅館擔任櫃台兼會計人員負責記帳，田納
    西汽車旅館住宿情形平常大約五、六成住宿率、假日大約七、八成，連續假日則
    曾經客滿，住宿一晚單人一千六百元，雙人一千八百元，休息六百元，但一般都
    有打折扣等語相符。且依卷附臺東知本老爺大酒店九十一年十一月二十一日（九
    ○）知財字第二○○一一一二一號函復本院有關其八十三年度至八十六年度住房
    率分別為七六．四九％、七二．五八％、六七．八八％及七七．六二％（平均約
    七三．六四％），及東台大飯店亦函復本院有關其八十三年度至八十六年度住房
    率分別為六五％、五四％、六六％及六九％（平均約六三．五％）。是依被上訴
    人核定數計算田納西汽車旅館住宿率達六八．三二％，亦應屬合理。況上訴人自
    行申報之營業銷售額與被上訴人核定數額相差高達二七、八四○、四一二元，為
    上訴人自行申報數之七．三倍，若謂此一鉅額差值全屬荖花、荖葉等銷售農產品
    收入，而上訴人對此重大交易竟無法提供交易對象及資金流程等證明文件，亦與
    常理有違，足見上訴人所主張東機組查扣之帳冊內，除登載田納西汽車旅館之營
    收外，尚登載上訴人個人出售「荖花」等農產品收入，被上訴人將該帳冊所載收
    入全數認定為田納西汽車旅館之營業收入，自有未合云云，殊無可採。又「當事
    人主張事實須負舉證責任，倘其所提出之證據不足為主張事實之證明，自不能認
    其主張之事實為真實。」最高行政法院（改制前行政法院）著有三十六年判字第
    一六號判例可資參照。且上開行為時營業稅法第四十三條第一項已明定，營業人
    有短報、漏報銷售額者，主管稽徵機關得依照查得之資料，核定其銷售額及應納
    稅額並補徵之。是本件被上訴人以東機組查扣之田納西汽車旅館帳冊及上訴人於
    臺東縣財稅警聯合查緝執行小組之談話筆錄等資料，據以補徵上訴人營業稅，上
    訴人如認上開資料與事實不合，應提出對其有利之證據資料以實其說，如其無法
    舉證或其所提出之證據，不足為其主張事實之證明，此無法舉證之不利益即應歸
    由上訴人負擔。查本件於復查階段，被上訴人曾先後以八十八年五月二十日八八
    東稅服字第二○五九○號及八十八年五月二十八日八八東稅服字第二一七四五號
    函請上訴人提示所主張「調查局東機組查扣帳冊，係個人收支之總帳，並非課稅
    之單一營業收入，包含荖花、荖葉收售、其他收入等各項收入」之證明文件憑辦
    ，惟上訴人均無法提出相關證據以供查核，雖於本院審理中聲請傳訊證人邵惠萍
    到庭證稱：田納西旅館帳冊記載之房租收入，係包括荖花、荖葉或其他收入，因
    為上訴人有時候跟人接洽這些生意，伊問他這些收入是否要分開記帳，上訴人叫
    伊全部記載為房租收入，他看得懂就好了云云。惟查該扣案之帳冊有關各項收入
    及支出之記載鉅細靡遺，小至五十元之日用品或八十元之殺蟲劑，均登載明確，
    豈有可能高達數百、千萬元之荖花、荖葉收入，未予分門別類詳載，且若與房租
    收入混同記載，如何分辨其中荖花、荖葉之收入？況上訴人始終無法舉出其主張
    之荖花、荖葉收入金額若干，足見證人此部分證詞，顯與常理有違，不足為採。
    上訴人既無法舉證以實其說，被上訴人依查得之資料補徵上訴人營業稅，揆諸上
    開規定，並無不合，上訴人雖另訴稱：東機組送之資料僅為漏開發票嫌疑之線索
    ，被上訴人以他機關移送之私帳影本作為「查得之資料」，並為認定之標準，而
    無其他資料核對勾稽，其證明力自有不足云云，亦無足取。再查臺東縣財稅警聯
    合查緝執行小組於八十八年一月十九日製作談話筆錄時，業已提示東機組查扣之
    田納西旅館帳冊予上訴人檢視，上訴人訴稱扣案之帳冊被上訴人未依法提示於上
    訴人云云，亦屬無據。至上訴人所舉最高行政法院之判決數則，均屬個案之見解
    ，並非判例，尚無拘束本院之效力。原處分揆諸首揭規定及說明，洵無違誤。訴
    願決定，遞予維持，亦無不合等為其判斷之基礎，並說明其證據之取捨，而以上
    訴人之訴為無理，予以駁回。
五、原判決經核無違誤。查原判決業已敘明不採證人邵惠萍證言之理由，並無理由不
    備情形。查獲之私帳，雖未經驗印，法無不得採為證據之限制。上訴人於八十八
    年一月十九日在臺東縣財稅警聯合查緝執行小組之談話筆錄，上訴人雖拒絕簽名
    ，亦非不得作為證據。另財政部（四八）台財稅第○八四一六號令所稱僅有私帳
    而無其他證據者，不得作為認定逃漏稅捐之證據，未經編入營業稅、稅捐稽徵法
    或所得稅等法令彙編，不得再行援用，且原處分及原判決亦非僅憑查獲之私帳認
    定違章事實，與前開令釋尚無不合。被上訴人依查得之資料，依前述規定補稅裁
    罰，並無違反憲法第十九條、營業稅法第四十三條規定或與司法院釋字第二一八
    號、第四九二號解釋意旨相牴觸，亦非臆斷推測。所引本院七十年度判字第一二
    九七號、七十五年度判字第四九九號、第二四三九號、二四五五號判決，與本件
    案情有間，且未經採為判例，殊難據以為有利上訴人之裁判。至最高法院七十九
    年度第一次民事庭會議決議八十三年度台上字第二一一八號判例、八十六年度台
    上字第三九四號判決，並無拘束本院之效力，且與本件案情亦未盡相同，無從援
    用。上訴人執此上訴，並就原審取捨證據，認定事實之職權行使，指摘原判決未
    當，聲明廢棄，非有理由，應予駁回。
六、依行政訴訟法第二百五十五條第一項、第九十八條第三項前段，判決如主文。
中　　華　　民　　國　　九十三　　　年　　　九　　　　月　　　三　　　　日
                    最 高 行 政 法 院  第 一 庭
                                審 判 長 法  官　　　黃　綠　星
                                         法  官      吳  明  鴻
                                         法  官　　　蔡　進　田
                                         法  官　　　黃　璽　君
                                         法  官　　　廖　宏　明
右  正  本  證  明  與  原  本  無  異
　　　　　　　　　　　　　　　　　　　　 法院書記官　邱　彰　德
中　　華　　民　　國　　九十三　　　年　　　九　　　　月　　　六　　　　日
